臺灣高等法院交通事件裁定　　　　　　　94年度交抗字第11號
抗　告　人
即受處分人　甲○○
上列抗告人因違反道路交通管理處罰條例案件，不服臺灣板橋地
方法院93年11月3 日所為裁定（93年度交聲更字第41 號）， 提
起抗告，本院裁定如下：
    主  文
原裁定撤銷，發回臺灣板橋地方法院。
    理  由
一、按二輛以上之汽車共同在道路上競駛、競技者，處汽車駕駛
    人新臺幣三萬元以上九萬元以下罰鍰，並當場禁止其駕駛及
    吊銷其駕駛執照，三年內不得考領駕駛執照，且應接受道路
    交通安全講習；汽車駕駛人有上開行為者，並吊扣該車輛牌
    照三個月；道路交通管理處罰條例第43條第3 項、第4 項前
    段、第5項前段及第67條第2項分別定有明文。
二、原裁定略以：異議人即受處分人於92年11月30日3時25分許
    ，駕駛張月汝所有車號9828－ＦＰ號自用小客車，集結五輛
    汽車在道路上（臺七乙線十四點五三公里處）競駛，違反道
    路交通管理處罰條例第四十三條第三項之規定而遭舉發，嗣
    受處分人提出申訴後，由交通部公路總局臺北區監理所對受
    處分人裁處罰鍰新臺幣萬元，吊銷駕駛執照，三年內禁考
    ，對張月汝裁處吊扣汽車牌照三個月，有舉發違反道路交通
    管理事件通知書一紙、交通部公路總局臺北區○○○○○道
    路交通管理事件裁決書二紙附卷足稽。受處分人雖否認有何
    競速之行為，惟依受處分人歷次供述，顯然就其後是否有車
    輛緊跟、與其他車主是否認識等節，已見出入，且依證人警
    員宋豪傑、范傳廣證詞，與本院當庭勘驗證人宋豪傑所提出
    之蒐證錄影光碟互核可知，證人所述取締飆車行為之過程，
    與蒐證錄影呈現情節相符。而依前揭勘驗結果，受處分人所
    稱之其他四輛「陌生車輛」中，竟有三輛恰為與受處分人同
    型之馬自達廠牌ＰＲＥＭＡＣＹ型車，且均有同好會網站專
    屬販賣之發光冷光板貼於同樣位置，於此深夜之荒僻路段出
    現該數輛車；又受處分人車身底盤降低、加裝引擎平衡桿，
    依常情均係為便利高速行駛而為之改、加裝，顯示受處分人
    之駕駛習慣異於常態，經常高速行駛；而其於面臨警員攔檢
    取締時，無端遲疑而放慢速度、甚而停止不前，更顯示畏罪
    情虛。再依前揭證人證詞及勘驗結果，受處分人所駕駛之車
    體顏色為白色，亦為到達攔檢點之第一輛車輛，而當時經警
    攔停之其餘四輛汽車，並無白色同型車體者，由蒐證光碟內
    容顯示：「有一白色車輛，後方緊跟一輛深色車輛，間隔距
    離未及半個車身，急速通過畫面前方，引擎聲甚大。經過二
    十六秒後又有三臺經過」等情推斷，於行駛通過蒐證點時，
    與後方之車輛間隔距離未及半個車身白色車輛，即為受處分
    人所駕駛之車輛，已可認定。依受處分人自述之情節，既稱
    有其他「陌生車輛」尾隨在後，於伊提高車速時，仍然緊跟
    ，顯然該「陌生車輛」亦已同時提高車速，並無放棄追逐之
    意。而道路尚寬，尚可禮讓一旁，供該「陌生車輛」先行，
    受處分人竟悍然選擇不斷提高自己車速，沿途仍保持領先而
    拒不避讓，該「陌生車輛」顯然亦無任令受處分人逕行先行
    之意，同以高速追逐在後，更示存有爭道以待超車爭先之圖
    ，致兩車於蜿蜒之山道上，僅以半個車身之距離高速行駛，
    稍有不慎，勢將釀成大禍，其等駕駛方式顯非以維護自身安
    全為目的，均有「競速爭先」之意，受處分人確有二輛以上
    汽車共同在道路上競駛之違規事實，已屬灼然。本院又查無
    任何證據足資證明員警有捏造事實違法取締之情事，則值勤
    員警本其維護交通秩序、安全職責所為之舉發，自應受到合
    法、正確之推定。原處分機關依道路交通管理處罰條例第四
    十三條第三項之規定，對受處分人處罰鍰三萬元，吊銷駕駛
    執照，三年內禁考，惟漏未依道路交通管理處罰條例第四十
    三條第五項前段規定裁處應接受道路交通安全講習，尚有未
    洽，自應予撤銷，並由本院自為裁定，依道路交通管理處罰
    條例第四十三條第三項、第五項前段、第六十七條第二項及
    違反道路交通管理事件統一裁罰基準表之規定，裁處受處分
    人罰鍰三萬元，吊銷駕駛執照，三年內禁考，並應接受道路
    交通安全講習，固非無見。
三、惟本院經查：按道路交通管理處罰條例第四十三條第三項所
    指「二輛以上之汽車共同在道路上蛇行、或以其他危險方式
    駕車者、或在道路上競駛、競技者」，應指二輛以上汽車有
    相互超越追逐、競賽比快之情形，而競速過程中，二輛車或
    為並行競駕或為互相超越。倘非互相為超越追逐、競賽比快
    而僅係快速行駛而有逾越最低速限，亦僅為超速行駛，而非
    競速行駛。本件證人即擔任攔截組員警范傳廣證稱：「我接
    到蒐證組通報有飆車情形，異議人 (即受處分人)在 離我們
    三十公尺到五十公尺處時就停下來，他是第一輛，間隔約五
    十秒後，後面接續有數輛車子過來，都停在後面，約有五輛
    車子．．．我是負責攔截，異議人有無競駛我沒看到。」 (
    見交聲卷第21頁)； 證人即蒐證組員警宋豪傑證稱：「．．
    ．第一部車與第二部車距離較近，不到半個車身，時速約六
    、七十公里，三、四、五部車子距離前面的車子約兩百公尺
    ，車速約五十公里．．。」 (見交聲字卷第22頁)，再觀以
    原審勘驗蒐證錄影光碟片，勘驗結果：畫面顯示一白色車輛
    ，後方緊跟一輛深色車輛，間隔距離未及半個車身，急速通
    過畫面前方，引擎聲甚大．．．。經過二十六秒後又有三台
    車經過，距離均為三個車身，其後為攔檢畫面，所照車牌自
    末依序為車號5 Ｃ－5559白色本田廠牌喜美型車、往前為車
    號1795－ＦＱ深色馬自達廠牌ＰＲＥＭＡＣＹ型車，車號29
    121 －ＦＱ深色馬自達廠牌ＰＲＥＭＡＣＹ型車，車號7885
    －ＦＲ紅色馬自達廠牌ＰＲＥＭＡＣＹ型車，車號9828－Ｆ
    Ｐ白色馬自達廠牌ＰＲＥＭＡＣＹ型車（即為受處分人所駕
    駛之車輛）等情 (見交聲更字卷第18頁)， 可知受處分人車
    輛行駛中雖有一深色車輛緊跟其後，惟並未見有何相互超越
    、並駛情形，而該後三部車即車號5 Ｃ－5559、1795－ＦＱ
    、2912 1－ＦＱ則遠在數百公尺外，彼此車距亦甚大，則該
    五部車輛是否有競駛之行為實值懷疑，尤以該後三部車業因
    證據不足獲判不罰，有台灣台北地方法院93年交聲字第183
    號、原法院93年度交聲字第90號、93年交聲字第115 號裁定
    附卷可按。另攔檢畫面中排列於受處分人車後即車號7885-F
    R 紅色同型車則未見有遭裁罰之憑據，苟五部車同為競駛，
    為何有不同之處分或裁罰結果。又受處分人自始即強調與其
    餘四部車輛駕駛並不認識，且由另案即原法院93年交聲字90
    號、93年度交聲字115 號、93年度交聲字第183 號裁定，亦
    可知受處分人與其他駕駛並不認識。雖受處分人於斯時有加
    快一些速度，然時值偏避地點，乃因安全考量不得不如此，
    並無與後之「陌生車輛」競速之意。又受處分人車縱與後車
    距離為半個車身，充其量亦僅得論以未保持安全車距，是否
    超速尤待科學儀器加以蒐證，非僅憑蒐證光碟之影像主觀認
    定等語，亦非全無理由，是本件實有再進一步調查審認之必
    要，抗告意旨指摘及此，應認有理由，自應由本院將原裁定
    撤銷發回原審法院更為適法之處理，用昭折服。
據上論結，應依道路交通案件處理辦法第26條，刑事訴訟法第41
3條前段，裁定如主文。
中　　華　　民　　國　　94　　年　　1 　　月　　28　　日
                  臺灣高等法院交通法庭
                              審判長法  官  陳春秋
                                    法  官  王麗莉
                                    法  官  楊貴雄
以上正本證明與原本無異。
不得再抗告。
                                    書記官  林淑貞
中　　華　　民　　國　　94　　年　　1 　　月　　28　　日
